臺灣高雄地方法院刑事判決　　　　　　　95年度易字第1962號
公　訴　人　臺灣高雄地方法院檢察署檢察官
被　　　告　甲○○
　　　　　　　　　　　號
上列被告因違反著作權法案件，經檢察官提起公訴 （95年度偵
字第17374號） ，本院判決如下：
    主    文
甲○○明知係侵害著作財產權之重製光碟而散布，處有期徒刑捌
月。扣案如附表所示之遊戲光碟共仟佰拾玖片，均沒收。被
訴違反擅自以重製之方法而侵害他人著作權罪部分，無罪。
    事    實
一、甲○○明知如附表所示之「刀戟戡魔錄」等影集係霹靂多媒
    體股份有限公司（下稱霹靂公司）授權群體工作室有限公司
    （下稱群體公司）發行、出租、重製、再轉讓VCD、DVD 等
    影音產品之專屬權利，未經群體公司同意或授權，不得擅自
    以移轉所有權之方法散布著作物原件，亦不得重製。詎其竟
    基於散布著作原件而侵害他人著作財產權之犯意，未經群體
    公司之同意及授權，連續自民國94年10月起至95年5 月11日
    止，在位於高雄市○○區○○路20巷1 弄19號之住處，透過
    網際網路連接至雅虎奇摩拍賣網站，以帳號「saab620207」
    ，在上開網站公開張貼販售上開如附表所示影集原件VCD 、
    DVD 光碟片之訊息，供不特定人上網競標，並提供其所有手
    機門號0000000000號作為交易聯繫之用，經客戶下標之後則
    使用宅急便貨到付款之方式為移轉著作物原件多次，得款新
    臺幣（下同）8 萬6 千9 百餘元。嗣經群體公司職員戊○○
    於95年3 月10日13時9 分許，在該拍賣網站上發現，雖無購
    買之真意，仍佯裝客戶以1,250 元價格得標，經甲○○將佯
    裝客戶戊○○所標得之「刀戟戡魔錄」著作原件VCD 光碟寄
    達後，報請台南縣政府警察局佳里分局向本院法官申請核發
    搜索票，而於95年5 月11日為警持本院95年度聲搜字第1271
    號搜索票，於甲○○上揭住處實施搜索，並扣得如附表一所
    示之著作光碟原件3,319 片，而查悉上情。
二、案經群體公司訴由台南縣政府警察局佳里分局移送台灣台南
    地方法院檢察署檢察官呈請台灣高等法院檢察署檢察長令轉
    臺灣高雄地方法院檢察署檢察官偵查起訴。
    理    由
壹、證據能力部分
一、卷附之台南縣政府警察局佳里分局（下稱佳里分局）扣押筆
    錄、扣押物品收據、扣押物品目錄表、群體公司之經濟部公
    司執照、台北市政府營利事業登記證各1 份，為上開機關公
    務員依法令規定偵查犯罪、臨檢查扣證物，及辦理營利事業
    登記業務時，職務上所製作之紀錄文書、證明文書；(2)霹靂
    公司智慧財產權證明書、專屬授權書、附表一各名稱光碟之
    封面、封底影印資料、雅虎奇摩拍賣網站帳號「saab620207
    」多次刊登拍賣、商品結標、被告於上開網站登入、被告使
    用門號0000000000通聯調閱查詢、和信超媒體股份有限公司
    （下稱和信公司）函附被告之IP位置及相關上網、告訴人「
    risen_2006」得標等資料各1 份，係上開著作權人於著作光
    碟出品時所出具；媒體業者就被告、告訴人於業務網站上傳
    輸內容所紀錄、登載之證明文書、紀錄文書；(3)群體公司勘
    驗結果報告1 份，為警察機關囑託勘驗扣案光碟之結果所製
    作之文書，檢察官、被告均無舉出證據說明有何不法或不當
    之情形，且並無顯有不可信之情況，而與待證事實有關聯性
    ，(1)、(2)、(3)分別屬於刑事訴訟法第159 條之4 第1 款、第
    2 款所定之紀錄文書、證明文書，及第3 款所定之其他於可
    信之特別情況下所製作之文書，認均具有證據能力。
二、次就卷附之現場查獲光碟照片7 紙，係傳達照相當時現場情
    況，而透過照片傳達情形與現場實況在內容上之一致性，透
    過機械之正確性加以保障，即照片並不存在人對現實情形之
    知覺、記憶所經常發生的表現錯誤，是認照片之性質係非供
    述證據，並無傳聞法則之適用，且亦別無證據證明上開蒐證
    照片有經偽造、變造或不法之情形，自有證據能力。
三、又卷附之證人戊○○於95年5 月11日警詢所為之陳述，以及
    宅急便單據、群體公司刑事告訴狀、佳里分局扣押物品清單
    各1 份，均屬被告以外之人於審判外之言詞或書面陳述，而
    公訴人、被告及其辯護人就上開言詞、書面陳述，均於審判
    程序表示無意見（參本院卷第21之1 、112 反面、113 頁）
    ，本院審酌該等言詞、書面陳述作成之情形均屬正常，並無
    任何違反法定程序或不當之情形，且與待證事實有關聯性，
    認適當作為證據，故上開言詞、書面陳述依刑事訴訟法第
    159 條之5 第2 項規定，均具有證據能力。
貳、實體部分：
一、訊據被告矢口否認有散布著作重製光碟原件而侵害他人著作
    財產權之犯意，辯稱：伊是乙○○所經營位於高雄市○○區
    ○○路338 號「金像獎影音光碟」之常客，因該店經營不好
    ，伊將店頂讓，乙○○告訴伊沒有問題，嗣後伊才知道需要
    使用權合約方可出租等語。惟查：
  (一)上開事實，業據被告於本院審理時自白：自94年10月間至95
    年5 月11日止，在鼎貴路住處，以雅虎網站販賣如附表一所
    示之ＤＶＤ、ＶＣＤ公開販賣，且有留手機門號0000000000
    號作為聯絡電話，客戶如有下標，伊就以宅急便送給客戶，
    總共賣得8 萬6 千9 百餘元；且95年3 月10日群體公司法務
    專員戊○○佯裝客戶，以1250元跟伊購買「刀戟戡魔錄」，
    這是原件，並非盜版，是前手賣給伊合法出租片等語明確（
    參本院卷第19、22頁），核與告訴代理人之指訴相符，且有
    證人戊○○於95年5 月11日警詢證述、證人即警員王琦、柯
    屏一於本院具結證述足堪佐證，並有群體公司勘驗結果報告
    、宅急便單據、佳里分局扣押物品清單各1 份，以及佳里分
    局扣押筆錄、扣押物品收據、扣押物品目錄表、現場查獲光
    碟照片7 紙、群體公司公司執照、營利事業登記證、霹靂公
    司智慧財產權證明書、專屬授權書、附表各名稱光碟之封面
    、封底影印資料、雅虎奇摩拍賣網站帳號「saab620207」多
    次刊登拍賣、商品結標、被告於上開網站登入、被告使用門
    號000000 0000 通聯調閱查詢、和信公司函附被告之IP位置
    及相關上網、告訴人「risen_2006」得標等資料各1 份在卷
    足參。
  (二)被告雖以上開情詞置辯，並聲請其前手即證人乙○○於本院
    審理中具結證稱：伊交付給被告之光碟都是合法出租片，不
    是盜版片，伊將該光碟片賣給被告，伊的光碟片有經過授權
    ，伊是循著市場慣例將光碟片轉讓出去等語（參本院卷第43
    、44頁），惟乙○○同時亦證稱：伊轉賣時有告訴被告不可
    以轉賣，伊是將光碟片賣給被告，而不是賣給嘉視得（公司
    ），該店並沒有轉讓給被告；合約當時不是伊簽立，伊簽約
    金是付給得利公司，但得利現在無法給伊授權資料，也沒有
    辦法找到得利公司的人來說明；伊結束營業以後裝潢都打掉
    ，相關資料都沒有留存；伊從沒有與群體公司簽約，伊提不
    出授權資料等語明確（參本院卷第45、46、109 反面、110
    、111 等頁），足見，被告及證人乙○○均無法舉出有支付
    授權對價予告訴人群體公司或經著作權人霹靂公司合法授權
    或同意轉讓，亦無法證明乙○○所稱之前手嘉視得、得利公
    司有得到告訴人群體公司授權出租、轉讓之證據資料供參，
    且乙○○交付光碟時，確有告知被告不得轉賣等情明確，從
    而，被告確有散布重製光碟而侵害他人著作財產權之犯意甚
    明，核其所辯，屬犯後飾卸之詞，不足採信。
  (三)綜上所述，被告確有散布著作重製光碟原件而侵害他人著作
    財產權之行為，事證明確，犯行堪以認定，應依法論科。
二、按本件被告行為後，刑法及刑法施行法業於94年2 月2 日經
    總統以華總一義字第09400014901 號令修正公布，並於95年
    7 月1 日施行（下稱新刑法，修正前刑法下稱舊刑法），參
    酌最高法院95年5 月23日刑事庭第8 次會議決議，新刑法第
    2 條第1 項之規定，係規範行為後法律變更所生新舊法律比
    較適用之準據法，於新刑法施行後，應適用新刑法第2 條第
    1 項之規定，為「從舊從輕」之比較。另於比較時應就罪刑
    有關之共犯、未遂犯、想像競合犯、牽連犯、連續犯、結合
    犯，以及累犯加重、自首減輕暨其他法定加減原因（如身分
    加減）與加減比例等一切情形，本於統一性及整體性原則，
    綜其全部罪刑之結果而為比較，經如附表二比較之結果，有
    關法定刑併科罰金之最低度、易科罰金標準等項，以適用舊
    法對被告有利，即應依修正前規定。
三、核被告甲○○所為，係犯著作權法第91條之1 第3 項、第2
    項明知為侵害著作財產權之重製光碟原件而散布罪。被告明
    知為侵害著作財產權之重製光碟而陳列或持有之低度行為，
    為散布之高度行為所吸收，不另論罪。按刑事法若干犯罪行
    為態樣，本質上原具有反覆、延續實行之特徵，立法時既予
    特別歸類，定為犯罪構成要件之行為要素，則行為人基於概
    括之犯意，在密切接近之一定時、地持續實行之複次行為，
    倘依社會通念，於客觀上認為符合一個反覆、延續性之行為
    觀念者，於刑法評價上，即應僅成立一罪。學理上所稱「集
    合犯」之職業性、營業性或收集性等具有重複特質之犯罪均
    屬之，例如經營、從事業務、收集、販賣、製造、散布等行
    為概念者是（最高法院95年度台上字第1079號、第3937號、
    第4686號判決意旨參照）。本件被告散布之如附表所示重製
    光碟原件之營業性行為，均係在密集期間內以相同之方式持
    續進行，未曾間斷，是此散布重製光碟之犯行，即均具有反
    覆、延續實行之特徵，從而在行為概念上，縱有多次散布之
    舉措，仍應評價認係包括一罪之集合犯，故僅成立一罪。爰
    審酌被告明知係侵害著作財產權之重製光碟而散布，致霹靂
    公司之著作財產權，告訴人群體公司發行、出租、重製、再
    轉讓之專屬權受害不輕，且傷害我國保護智慧財產權之國際
    形象，而所查獲之光碟原件數量達3,319 片，為數甚夥，惟
    念及被告並無犯罪前科紀錄，素行尚可，有台灣高等法院被
    告前案紀錄表1 份在卷可稽，因欠缺智慧財產權保護觀念及
    經濟壓力致罹刑章，且被告並非親自重製之人，參以其智識
    程度，犯罪之動機、目的、手段，及被告散布重製光碟之期
    間、數量、所獲利益為8 萬餘元，對於著作財產權人之商譽
    、銷售及市場競爭秩序所生危害，暨其犯後迄未與告訴人群
    體公司達成和解等一切情狀，量處如主文所示之刑。扣案如
    附表一所示之光碟原件共3,319 片，係被告犯著作權法第91
    條之1 第3 項之罪，為其所有供犯罪所用之物，爰依著作權
    法第98條前段規定，併予諭知均沒收。
參、其他被訴應為無罪諭知部分：
一、公訴人另以：被告甲○○又擅自以重製之方法侵害他人著作
    財產權之犯意，未經群體公司之同意及授權，於94至95年間
    不詳時間，在不詳地點，以重製之方法，在其所有之電腦將
    「霹靂劍蹤」、「刀戟戡魔錄」視聽著作，拷貝在其所有之
    空白光碟片，而各重製「霹靂劍蹤」DVD6片，及「刀戟戡魔
    錄」DVD 15片，經警方持搜索票到場搜索而另查獲該盜版光
    碟21片。因認其另涉犯著作權法第91條第1 項之擅自以重製
    之方法而侵害他人著作權罪嫌等語。
二、按被告未經審判證明有罪確定前，推定其為無罪；犯罪事實
    ，應依證據認定之，無證據不得認定犯罪事實。又不能證明
    被告犯罪者，應諭知無罪之判決，刑事訴訟法第154 條、第
    301 條第1 項分別定有明文。次按，認定犯罪事實所憑之證
    據，雖不以直接證據為限，間接證據亦包括在內，然而無論
    直接證據或間接證據，其為訴訟上之證明，須於通常一般人
    均不致有所懷疑，而得確信其為真實之程度者，始得據為有
    罪之認定，倘其證明尚未達到此一程度，而有合理之懷疑存
    在時，即難遽採為不利被告之認定，最高法院著有76年台上
    字第4986號判例可資參照。又依刑事訴訟法第161 條第1 項
    規定，檢察官就被告犯罪事實，應負舉證責任，並指出證明
    之方法。因此，檢察官對於起訴之犯罪事實，應負提出證據
    及說服之實質舉證責任。倘其所提出之證據，不足為被告有
    罪之積極證明，或其指出證明之方法，無從說服法院以形成
    被告有罪之心證，基於無罪推定之原則，自應為被告無罪判
    決之諭知，有最高法院92年台上字第128 號判例意旨可參。
三、訊據被告甲○○否認上開擅自以重製之方法而侵害他人著作
    權之犯行，辯稱：94年到95年間有重製「霹靂劍蹤」DVD6片
    及「刀戟戡魔錄」DVD 15片，但伊是從網路上下載，不是以
    原版光碟重製方法，因為原版光碟有防盜拷設計，封面是隨
    便找個圖，將圖下載後修改，再重新列印出來使用等語。本
    案檢察官起訴認被告涉犯著作權法第91條第1 項之罪嫌，無
    非以告訴代理人丁○○於偵查中指訴、扣案之盜版光碟DVD
    21片等物，資為論據。惟查：
  (一)證人乙○○於本院具結證稱：伊沒有交付任何非法重製片予
    被告，都是合法出租片；沒有交付他重製工具，出租片無法
    以網路下載方式重製；且當時伊店裡沒有燒錄片，都是正版
    的光碟片等語明確（參本院卷第46、47、110 頁），參諸證
    人柯屏一雖證稱：上開21片光碟係被告拿正版出租片用燒錄
    機盜拷等語（參本院卷第48頁），惟證人王琦、柯屏一於本
    院均證稱：現場是由告訴代理人在場鑑定，被告辯稱不是伊
    自己盜拷的，且現場有看到電腦，但沒有看到燒錄設備，被
    告也沒有說該21片之來源，伊等也沒有打開電腦查看等語明
    確（參本院卷第48、50、51頁），是則被告係以著作原件光
    碟經燒錄設備燒拷取得該21片重製光碟一節，尚屬無法證明
    。再關於上開「霹靂劍蹤」及「刀戟戡魔錄」共21片內容，
    是否可經由電腦網路上下載取得，而無須以出租版燒錄重製
    一節，告訴代理人丁○○原與被告協商由被告交出電腦（硬
    碟）付鑑定，嗣告訴人不願付鑑定，丁○○並於本院具結證
    稱：伊無法查證扣案之上開21片重製光碟，伊等沒有扣到電
    腦，因主機已經分解，只剩下硬碟，伊沒有將硬碟送去鑑定
    ，伊公司同意被告之說法等語明確（參本院卷第112 頁），
    是尚無法排除其他獲得授權使用之人自網路上下載該21片光
    碟內容，而被告由之取得光碟之可能性，從而，即無法證明
    被告係以起訴書所謂「以重製之方法，在其所有之電腦將『
    霹靂劍蹤』、『刀戟戡魔錄』視聽著作，拷貝在其所有之空
    白光碟片」之真實性。此外，告訴代理人、檢察官並無舉出
    具體證據證明上開扣案21片光碟確為被告所重製而拷貝。
  (二)綜上所述，本件堪認公訴人認被告甲○○涉犯擅自以重製之
    方法而侵害他人著作權之罪嫌，所憑證據，尚未達通常一般
    人均不致有所懷疑，而得以確信其等確有上開犯罪之程度，
    罪證即有不足，自難為此認定。復查無其他積極證據足認被
    告有何此部分指訴之犯行，揆諸首揭法條及判例說明，除上
    開論罪部分外，此部分既不能證明被告犯罪，自應為無罪之
    諭知。
據上論斷，應依刑事訴訟法第299 條第1 項前段、第301 條第1
項，著作權法第91條之1 第3 項、第2 項、第98條前段，刑法第
2條第1 項前段，判決如主文。
本案經檢察官丙○○到庭執行職務。
中　　華　　民　　國　　96　　年　　7 　　月　　12　　日
　                刑事第二庭  審判長法  官  邱永貴
                                    法  官  何佩陵
                                    法　官  李昆南
以上正本，係照原本作成，證明與原本無異。
如不服本判決，應於送達後10日內，向本院提出上訴狀。
中　　華　　民　　國　　96　　年　　7 　　月　　12　　日
                                    書記官  黃美玲
附錄本判決論罪之法條：
著作權法第91之1條
擅自以移轉所有權之方法散布著作原件或其重製物而侵害他人之
著作財產權者，處3 年以下有期徒刑、拘役，或科或併科新臺幣
50萬元以下罰金。
明知係侵害著作財產權之重製物而散布或意圖散布而公開陳列或
持有者，處3 年以下有期徒刑，得併科新臺幣7 萬元以上75萬元
以下罰金。
犯前項之罪，其重製物為光碟者，處6 月以上3 年以下有期徒刑
，得併科新臺幣20萬元以上200 萬元以下罰金。但違反第87條第
4 款規定輸入之光碟，不在此限。
犯前二項之罪，經供出其物品來源，因而破獲者，得減輕其刑。
附表：
┌──┬────────────┬───┬───────┐
│編號│片名                    │數量  │備註          │
├──┼────────────┼───┼───────┤
│ 1  │刀戟戡魔錄第一集VCD     │900片 │每套30片共30套│
│    │                        │      │，900片。     │
├──┼────────────┼───┼───────┤
│ 2  │刀戟戡魔錄第一集DVD     │7片   │              │
├──┼────────────┼───┼───────┤
│ 3  │刀戟戡魔錄第二集VCD     │1320片│每套40片，共33│
│    │                        │      │套，1320片    │
├──┼────────────┼───┼───────┤
│ 4  │刀戟戡魔錄第二集DVD     │60片  │每套20片，共3 │
│    │                        │      │套，60片      │
├──┼────────────┼───┼───────┤
│ 5  │霹靂劍蹤VCD             │360片 │每套30片，共12│
│    │                        │      │套，360片     │
├──┼────────────┼───┼───────┤
│ 6  │闍城血印                │312片 │每套26片，共12│
│    │                        │      │套，312片     │
├──┼────────────┼───┼───────┤
│ 7  │末世錄VCD               │360片 │每套24片，共15│
│    │                        │      │套，360片     │
├──┼────────────┴───┴───────┤
│合計│著作物原件光碟共3319片                          │
└──┴────────────────────────┘
附表二：
┌──────┬─────────────┬─────────────┬───────┬────┐
│相關變更條文│行為時法（下稱舊法）之內容│裁判時法（下稱新法）之內容│比  較  理  由│備    註│
├──────┼─────────────┼─────────────┼───────┼────┤
│刑法第33條第│罰金：（銀元）1 元以上。  │罰金：新臺幣1 千元以上，以│罰金刑之下限，│舊法有利│
│5 款：罰金刑│                          │百元計算之。              │由銀元10元（經│        │
│下限變更    │                          │                          │提高）亦即新臺│        │
│            │                          │                          │幣30元，提高為│        │
│            │                          │                          │新臺幣1,000 元│        │
├──────┼─────────────┼─────────────┼───────┼────┤
│【易科罰金折│犯最重本刑為5 年以下有期徒│犯最重本刑為5 年以下有期徒│易科罰金折算標│舊法有利│
│算標準變更】│刑以下之刑之罪，而受6 個月│刑以下之刑之罪，而受6 個月│準由銀元300 元│        │
│修正前刑法第│以下有期徒刑或拘役之宣告…│以下有期徒刑或拘役之宣告者│即新臺幣900 元│        │
│41條第1 項前│得以（銀元，下同）1 元以上│，得以新臺幣1千元、2千元  │，提高為以新臺│        │
│段、修正前罰│3 元以下折算1 日，易科罰金│3千元折算1 日，易科罰金。 │幣1千元、2千元│        │
│金罰鍰提高標│。依刑法第41條易科罰金…就│                          │3千元折算1日。│        │
│準條例第2條 │其原定數額提高為100 倍折算│                          │              │        │
│→現行刑法第│1 日；法律所定罰金數額未依│                          │              │        │
│41條第1 項前│本條例提高倍數，或其處罰法│                          │              │        │
│段          │條無罰金刑之規定者，亦同。│                          │              │        │
└──────┴─────────────┴─────────────┴───────┴────┘
